最高法院刑事判決　　　　　　九十六年度台上字第四五六一號
上　訴　人　甲○○（即張慶華）
　　　　　　乙○○
上 列一 人
選任辯護人　張　震律師
上列上訴人等因偽造文書等罪案件，不服台灣高等法院台中分院
中華民國九十三年十一月三日第二審判決（九十三年度上訴字第
一四三七號，起訴案號：台灣台中地方法院檢察署九十年度調偵
字第二六四號、九十一年度偵字第一七四三三號），提起上訴，
本院判決如下：
    主  文
上訴駁回。
    理  由
一、甲○○（原名張慶華，民國九十年三月十四日更名為甲○○
    ）上訴部分：
按刑事訴訟法第三百七十七條規定，上訴於第三審法院，非以判
決違背法令為理由，不得為之。是提起第三審上訴，應以原判決
違背法令為理由，係屬法定要件。如果上訴理由狀並未依據卷內
訴訟資料，具體指摘原判決不適用何種法則或如何適用不當，或
所指摘原判決違法情事，顯與法律規定得為第三審上訴理由之違
法情形，不相適合時，均應認其上訴為違背法律上之程式，予以
駁回。本件上訴人甲○○上訴意旨略稱：(一)、設定抵押權，係經
地主丙○○之同意及抵押權人戊○○之授權，而由代書甲○○代
為辦理抵押權設定登記。嗣後因丙○○與承買人乙○○（乙○○
部分後述）間之買賣未付清尾款，致買賣過戶不成，其後於第一
審審判中，已依法官庭諭塗銷該筆新台幣（下同）三百萬元之抵
押權登記，已無損害於公眾及他人。甲○○係代辦之代書，無偽
造私文書之必要，亦無偽造私文書之事實。(二)、抵押權人戊○○
乃開發基金之付款人；買賣關係則係乙○○與地主丙○○之事，
乙○○未付清尾款，致買賣不成，無從開發，嗣又已塗銷抵押權
登記，則甲○○即無偽造私文書之罪嫌。(三)、證人戊○○從國外
寄回九十三年十月十八日所書立之「證詞」，其內容已記載有授
權甲○○處理抵押權之事，原審竟未予採用。(四)、本件買賣，地
主已收受部分價金三百四十萬元。施用詐術之承買人乙○○，非
但未支付土地價金，又詐稱：待完成買賣，始開票支付土地款，
並侵吞第三人丁○○匯入甲○○帳戶之一百萬元，甲○○未獲分
文，且損失印花稅票、規費等，甲○○方為被害人云云。
惟查：原判決綜合全案卷證資料，本於事實審法院之推理作用，
認定甲○○有其事實欄所載之犯行，因而撤銷第一審判決，依牽
連犯從一重改判論處甲○○行使偽造私文書，足以生損害於公眾
及他人罪刑（按刑法雖已刪除牽連犯之規定，但本件以行為時之
法律有利於甲○○），已依據卷內證據資料敘明：(1)甲○○於受
託代為辦理抵押權設定登記時，明知其與丙○○之間並無任何債
權、債務關係，且未經戊○○（甲○○之子）同意，於八十六年
五月八日，以丙○○為義務人兼債務人，戊○○為權利人，接續
盜蓋「戊○○」之印文，用以偽造「戊○○」名義之土地登記申
請書、土地抵押權設定契約書，進而於同日提出苗栗縣銅鑼鎮地
政事務所行使，辦理一千萬元之抵押權設定登記，將其中一千分
之三百之抵押權設定予戊○○，使不知情之地政事務所公務員將
此不實之事項登載於職務上所掌之公文書即土地登記謄本上，致
丙○○所有之土地，無故為戊○○設有抵押權負擔，足以生損害
於公眾及他人，且假藉戊○○名義，詐得前揭一千分之三百抵押
權之不法利益（詐欺得利、使公務員登載不實部分後述），嗣因
乙○○無法支付尾款，丙○○始發現上情。(2)甲○○於第一審已
坦承：戊○○與丙○○之間並無任何債權、債務關係；本件係因
伊對乙○○有債權，倘將來乙○○取得土地之後，為方便對之取
償，乃將丙○○之土地設定抵押權予戊○○，戊○○並未出借金
錢給丙○○，該次買賣伊亦未出資；前揭自白，核與被害人丙○
○指訴之情節相符。另戊○○於檢察官偵查中亦供述：不認識丙
○○，未同意設定抵押權，不清楚設定抵押權之事，且不知甲○
○有無給付三百萬元予丙○○。戊○○部分且經檢察官依此理由
，於九十二年三月十三日以九十一年度調偵緝字第四號不起訴處
分書，為不起訴處分確定，有該不起訴處分書、土地登記申請書
、土地抵押權設定契約書等資料在卷可稽，因認甲○○有前揭偽
造、行使偽造私文書之犯行。而以甲○○嗣後否認犯罪，辯稱有
經過戊○○之同意云云，乃飾卸之詞，不可採信等情綦詳。上訴
意旨對於原判決所為前揭論斷，並未依據卷內資料，具體指摘有
何違背法令情形。且查：被告以外之人於審判外之言詞或書面陳
述，除法律有規定者外，不得作為證據，刑事訴訟法第一百五十
九條第一項定有明文。甲○○雖提出證人戊○○於九十三年十月
十八日所書立之「證詞」，主張其上載有同意甲○○代為辦理抵
押權設定手續，據以指摘原審未採用該書面「證詞」云云。因與
前揭法條規定不合，並非適法之第三審上訴理由。況刑法第二百
十條所謂偽造私文書足以生損害於公眾或他人，祇須偽造時足以
發生損害為已足，至真正名義人之事後追認，與其已成立之罪名
，並無影響（本院二十五年上字第二一二三號判例參照）。從而
縱使戊○○嗣後追認，同意甲○○為其辦理抵押權登記手續；或
嗣後已將該抵押權登記塗銷，均與其已成立之罪名，並無影響。
至於其餘指摘事項，或為枝節性之問題，或為單純事實之爭執，
亦均非適法之第三審上訴理由。甲○○對於行使偽造私文書部分
，徒憑己見，就原判決已說明事項或屬原審採證認事職權之適法
行使，任意指摘為違法，顯與法律規定得為第三審上訴理由之違
法情形，不相適合。其上訴違背法律上之程式，應予駁回。又裁
判上一罪案件之重罪得提起第三審上訴，其輕罪部分雖不得上訴
，依審判不可分原則，第三審法院亦應併予審判，但以重罪部分
之上訴合法為前提，如該上訴為不合法，第三審法院既應從程序
上予以駁回，而無從為實體上判決，對於輕罪部分自無從適用審
判不可分原則，併為實體上審判。按刑事訴訟法第三百七十六條
所列各罪之案件，經第二審判決者，不得上訴於第三審法院，為
該法條所明定。本件詐欺得利、使公務員登載不實部分，原審係
論以刑法第三百三十九條第二項、第二百十四條之罪，並認與行
使偽造私文書部分有牽連犯關係，從一重依行使偽造私文書罪處
斷。而刑法第三百三十九條第二項、第二百十四條之罪，分屬刑
事訴訟法第三百七十六條第四款、第一款之案件，依上開說明，
既經第二審判決，自不得上訴於第三審法院。甲○○行使偽造私
文書部分之上訴為不合法，無從為實體上審理，已如前述，則對
於輕罪之詐欺得利、使公務員登載不實部分，自無從適用審判不
可分原則，併為實體上審判，亦應從程序上予以駁回。
二、乙○○上訴部分：
按刑事訴訟法第三百七十六條所列各罪之案件，經第二審判決者
，不得上訴於第三審法院，為該法條所明定。本件上訴人乙○○
因詐欺得利案件，原審係依刑法第三百三十九條第二項論處罪刑
，核屬刑事訴訟法第三百七十六條第四款之案件，依首開說明，
既經第二審判決，自不得上訴於第三審法院。乙○○猶提起上訴
，顯為法所不許，應予駁回。
據上論結，應依刑事訴訟法第三百九十五條前段，判決如主文。
中　　華　　民　　國　九十六　年　　八　　月　二十三　日
                      最高法院刑事第十庭
                          審判長法官  謝　俊　雄
                                法官  陳　世　雄
                                法官  魏　新　和
                                法官  吳　信　銘
                                法官  徐　文　亮
      本件正本證明與原本無異
                                      書  記  官
中　　華　　民　　國　九十六　年　　八　　月  二十七  日
                                                      ｚ
